【裁判字號】    99,消債更,7
【裁判日期】    990621
【裁判案由】    更生事件
【裁判全文】
臺灣士林地方法院民事裁定             99年度消債更字第7號
債  務  人  甲○○
代  理  人  青含國律師
上列當事人聲請更生事件，本院裁定如下：
    主  文
債務人甲○○自中華民國九十九年六月二十五日下午五時起開始
更生程序。
命司法事務官進行本件更生程序。
    理  由
一、按債務人與金融機構協商成立者，不得聲請更生或清算，但
    因不可歸責於己之事由，致履行顯有重大困難者，不在此限
    。本條例施行前，債務人依金融主管機關協調成立之中華民
    國銀行公會會員辦理消費金融案件無擔保債務協商機制與金
    融機構成立之協商，準用前項之規定。消費者債務清理條例
    第151 條第5 項、第6 項分別定有明文。次按，債務人不能
    清償債務或有不能清償之虞，且無擔保或無優先權之債務總
    額未逾新臺幣（下同）1,200 萬元者，於法院裁定開始清算
    程序或宣告破產前，得向法院聲請更生，觀諸消費者債務清
    理條例第3 條、第42條第1 項規定自明。又法院開始更生程
    序之裁定，應載明其年、月、日、時，並即時發生效力。法
    院開始更生或清算程序後，得命司法事務官進行更生或清算
    程序，必要時得選任律師、會計師或其他適當之自然人或法
    人一人為監督人或管理人，復為同條例第45條第1 項、第16
    條所明定。
二、聲請意旨略以：伊有不能清償債務之情事，前曾依照中華民
    國銀行公會會員辦理消費金融案件無擔保債務協商機制請求
    共同協商債務清償方案，並協商成立，協商條件為每月還款
    1 萬3,484 元。惟伊現職每月收入扣除協商金額後，不足支
    應債務人全戶4 人每月生活必要支出，故伊確係因不可歸責
    於己，致履行協商條件顯有重大困難。且伊無擔保或無優先
    權之債務總額未逾1,200 萬元，復未經法院裁定開始清算程
    序或宣告破產，爰向本院聲請更生等語。
三、經查：
（一）債務人所主張之上開事實，業據提出債務人及應受扶養人
      全戶戶籍謄本（見本院卷第8 至10頁）、債務人及應受扶
      養人民國96至97年度綜合所得稅各類所得資料清單及財產
      歸屬資料清單（見本院卷第11至22頁）、財團法人金融聯
      合徵信中心當事人綜合信用報告及協商前置專用債權人清
      冊（見本院卷第23至29頁）、勞工保險被保險人投保資料
      表（見本院卷第31至32頁）、房屋租賃契約（見本院卷第
      33至34頁）、離職證明書（見本院卷第35頁）、僱佣契約
      書影本（見本院卷第37至38頁）、薪資單（見本院卷第39
      頁、第75至79頁）及生活支出相關單據（見本院卷第81至
      109 頁）等為證，核閱屬實。且經本院依職權向最大債權
      金融機構元大商業銀行股份有限公司（下稱元大銀行）函
      查協商過程等情屬實，有元大銀行99年4 月16日民事陳報
      狀在卷可考，堪認為真正。
（二）次查，債務人陳報其2 名未成年子女扶養費共計1 萬6,56
      2 元，其中保險費2,354 元，為非強制險之商業保險費，
      非屬必要費用，應予剔除。又債務人全戶4 人目前實際居
      住於高雄市，是債務人及其配偶每月必要支出應以內政部
      主計處公布99年度高雄市每人每月最低生活費標準1 萬1,
      309 元為度，超出部分，亦不得列入債務人每月必要支出
      。
（三）準此以觀，以債務人99年1 月至99年3 月平均月薪資所得
      4 萬7,670 元，扣除債務人及其配偶每月必要生活支出2
      萬2,618 元（11309 ×2 ＝22618 ），及子女扶養費1 萬
      4,208 元（00000-0000＝14208 ）後，所餘1 萬844 元，
      確不足以負擔協商金額1 萬3,484 元，債務人主張其有不
      可歸責於己之事由，致履行協商條件顯有困難，當屬實在
      。此外，債務人復查無消費者債務清理條例第6 條第3 項
      、第8 條或第46條各款所定駁回更生聲請之事由存在，則
      債務人聲請更生，應屬有據。揆諸首開說明，應予開始更
      生程序，並命司法事務官進行本件更生程序。
四、爰裁定如主文。
中    華    民    國    99    年    6     月    21    日
                  民事第三庭  法      官  張國勳
上為正本係照原本作成。
本件不得抗告。
中    華    民    國    99    年    6     月    21    日
                              書  記  官  朱亮彰

司法院資訊處製作；財團法人民間司法改革基金會備份。
